臺灣高等法院臺中分院刑事判決
110年度原上訴字第38號

上  訴  人  臺灣臺中地方檢察署檢察官
上  訴  人  
即  被  告  張少光
指定辯護人  張禮安律師
上列上訴人因被告加重詐欺案件，不服臺灣臺中地方法院109年
度原訴字第53號中華民國110年4月12日第一審判決（起訴案號：
臺灣臺中地方檢察署109年度偵字第20418號），提起上訴，本院
判決如下：
    主  文
原判決撤銷。
張少光三人以上共同犯詐欺取財罪，累犯，處有期徒刑壹年捌月
。扣案如附表一編號一、二所示之物均沒收。未扣案之犯罪所得
新臺幣貳佰肆拾參萬捌仟肆佰元沒收，於全部或一部不能沒收或
不宜執行沒收時，追徵其價額。
    犯罪事實
一、張少光、曾○○知悉朱○○（詐欺部分未據告訴）為陳○○之大舅
    子，陳○○自民國108年1月起多次委託朱○○代為提領現金，至
    張少光位在臺中市○區○○○路00○00號2樓之辦公室（下稱A屋
    ），與張少光之員工曾○○所介紹之賣家進行虛擬貨幣泰達幣
    （USDT）之交易，張少光、曾○○遂於109年4月間某日，與朱
    ○○謀議以「假搶案真詐財」之方式，由張少光聯繫魏○○擔任
    假搶匪，將陳○○交付朱○○用以購買泰達幣之款項吞沒。謀議
    既定，張少光、魏○○、曾○○（魏○○、曾智皓業經原審判決確
    定）與朱○○共4人，即共同意圖自己不法之所有，基於詐欺
    取財之犯意聯絡，先由曾○○於109年6月29日12時50分起迄18
    時44分許，以通訊軟體LINE向陳○○佯稱有一賣家願意以每顆
    新臺幣（下同）29.35元、13萬2158顆共387萬8800元之價格
    出售泰達幣，使陳○○因而陷於錯誤，指示朱○○於109年6月29
    日下午駕駛車牌號碼0000-00號自小客車，至中國信託商業
    銀行洲際分行、國泰世華商業銀行昌平分行及全家便利超商
    臺中崇德店分別提領共計387萬8800元之現金，再於同日21
    時許駕車前往A屋。張少光另聯絡不知情之司機李○○（由檢
    察官另為不起訴處分），駕駛車牌號碼0000-00號汽車，於
    同日21時許搭載其與魏○○前往A屋樓下，張少光上樓與曾○○
    、朱○○會合，魏○○則在A屋樓下之騎樓等候（期間張少光一
    度要求魏○○離開，魏○○乃搭乘不知情之吳○○駕駛之車牌號碼
    000-0000白牌計程車離開，惟旋即又要求魏○○返回，魏○○乃
    要求吳○○折返）。張少光、曾○○、朱○○商量過後，於同日21
    時16分許下樓，此際魏○○即假扮搶匪，自朱○○手中奪過裝有
    現金387萬8800元之袋子後旋即逃逸，過程中因慌亂不慎遺
    落23萬2000元之現金，朱○○將之撿拾，並於稍後交還給聞訊
    而來之陳○○。魏○○於同日21時30分許逃逸至A屋附近之德化
    街、華富街口，搭乘不知情之張○駕駛之車牌號碼000-0000
    號計程車，前往真鍋珈琲生活館文心店（址設：臺中市○○區
    ○○路0段000號）。張少光與朱○○稍後駕駛車牌號碼000-0000
    號自小客車，於同日22時26分許在真鍋珈琲生活館文心店外
    與魏○○會合後，一同前往海舞理容KTV（址設：臺中市○○區○
    ○○路000號）慶賀作案成功，魏○○並在車上將餘下364萬6800
    元之袋子交給張少光。張少光在海舞理容KTV內，分別交給
    曾○○70萬元、魏○○20萬元之報酬，魏○○則當場將其中10萬元
    之報酬交給不知情之楊○○代為保管。嗣經警於109年7月1日1
    1時43分許，在址設宜蘭縣○○鎮○○路000號之宴京汽車旅館B2
    5號房拘提張少光到案，並扣得附表一編號一、二所示之物
    。
二、案經臺中市政府警察局第二分局報告臺灣臺中地方檢察署檢
    察官偵查起訴。
    理  由
壹、證據能力
一、按被告以外之人（包括證人、鑑定人、告訴人、被害人及共
    同被告等）於審判外之陳述，雖不符刑事訴訟法第159條之1
    至之4等之規定，而經當事人於審判程序同意作為證據，法
    院審酌該言詞陳述或書面陳述作成時之情況，認為適當者，
    亦得為證據；當事人、代理人或辯護人於法院調查證據時，
    知有刑事訴訟法第159條第1項不得為證據之情形，而未於言
    詞辯論終結前聲明異議者，視為有前項之同意，同法第159
    條之5定有明文。本案所引用被告以外之人於審判外之陳述
    ，經檢察官、辯護人於本院準備程序、審理時對證據能力均
    未爭執，且於法院調查證據時，知有刑事訴訟法第159條第1
    項不得為證據之情形，亦未於言詞辯論終結前聲明異議，茲
    審酌該等言詞陳述作成之情況，並無不宜作為證據之情事，
    依刑事訴訟法第159條之5規定，自均有證據能力。
二、另本院以下所引用之非供述證據，均與本件事實具有自然關
    聯性，且核屬書證、物證性質，又查無事證足認有違背法定
    程式或經偽造、變造所取得等證據排除之情事，復經本院依
    刑事訴訟法第164條、第165條踐行物證、書證之調查程序，
    亦堪認均有證據能力。
貳、認定犯罪事實所憑之證據及理由
一、訊據上訴人即被告（下稱被告）張少光對於上開犯罪事實，
    迭自警詢、偵查、原審法院羈押訊問、原審審理中均坦承不
    諱（見109偵20418號卷一第61至81、283至285頁；109年度
    聲羈字第392號卷第33至37頁；原審卷第329頁），核與證人
    即被害人陳○○、證人朱○○、魏○○、曾○○於警詢、偵查、證人
    楊○○、李○○、趙○○、張○、吳○○、李○○、孫○於警詢時之證述
    相符（見109年度他字卷第5403號卷第5至15、25至31、81至
    84、163至170頁，109偵20418號卷一第117至126、151至152
    、181至188、307至308、335至347、387至405、617至619、
    625至627頁，109偵20418號卷二第3至31、43至48、61至65
    、77至80、91至97、99至102、113至118、243至249、281至
    284頁），並有臺中市政府警察局第二分局搜索、扣押筆錄
    、扣押物品目錄表、扣押物品收據（對象分別為張少光、楊
    ○○、李○○、曾○○、魏○○、朱○○、孫○）、車號000-0000、000
    0-00、000-0000、000-0000號自小客車車行記錄、000-0000
    、000-0000號自小客車車輛詳細資料報表、吳○○搭載魏○○之
    行車路線圖、通訊軟體對話翻拍照片、曾○○與朱○○對話錄音
    譯文、監視錄影畫面翻拍照片等在卷可稽（見109年度他字
    卷第5403號卷第57-67頁、109偵20418號卷一第103至111、1
    37至149、159至175、199至205、219至223、225至229、359
    至362、367至371、417至433、443至449，109偵20418號卷
    二第33至41、133至135、251至261頁），且有扣案如附表一
    編號一、二、附表二編號一、二、附表三所示之物可佐，足
    認被告上開任意性自白與事實相符。
二、綜上所述，本案事證明確，被告之犯行堪以認定，應予依法
    論科。
參、論罪科刑
一、核被告所為，係犯刑法第339條之4第1項第2款之3人以上共
    同犯詐欺取財罪。被告與共犯曾○○、魏○○及朱○○間，就上開
    犯行有犯意聯絡及行為分擔，為共同正犯。
二、被告前因傷害、偽造文書、恐嚇取財、違反稅捐稽徵法等案
    件，經臺灣臺北地方法院以102年度聲字第2320號裁定應執
    行有期徒刑4年確定，於103年7月30日假釋出監付保護管束
    ，嗣經撤銷假釋，經執行殘刑1年3月17日後，於106年3月26
    日執行完畢；再因公共危險案件，經臺灣臺北地方法院以10
    3年度原交簡字第18號判決判處有期徒刑5月確定，於106年8
    月25日執行完畢各情，有臺灣高等法院被告前案紀錄表在卷
    可查，被告於受上開徒刑之執行完畢，5年以內故意再犯本
    案有期徒刑以上之罪，為累犯。本院審酌被告於前案執行完
    畢後僅3年即再犯本案，且前案中亦有與本案罪質相同之財
    產犯罪（恐嚇取財），足見被告有特別惡性，且前罪之徒刑
    執行未見成效，對於刑罰之反應力顯然薄弱，又綜核全案情
    節，縱依刑法第47條第1項規定加重法定最低本刑，亦無罪
    刑不相當之情形，爰依司法院釋字第775號解釋意旨及刑法
    第47條第1項規定，予以加重其刑，被告上訴意旨及辯護人
    主張不應依累犯加重其刑，尚乏依據，附此敘明。
三、辯護人雖請求本院依刑法第59條規定酌減被告之刑（見本院
    卷第33、34頁）。惟按刑法第59條之酌量減輕，必於犯罪另
    有特殊之原因與環境等，在客觀上足以引起一般同情，認為
    即予宣告法定低度刑期尤嫌過重者，始有其適用；至於情節
    輕微，僅可為法定刑內從輕科刑之標準，不得據為酌量減輕
    之理由（最高法院28年上字第1064號、45年台上字第1165號
    、51年台上字第899號判決意旨參照）。查被告不思以正當
    方式謀生，竟夥同曾○○、朱○○、魏○○等人，以假搶劫真詐財
    之方式詐得告訴人高達364萬6800元之款項，使告訴人損失
    慘重，且危害社會秩序甚鉅，參以被告於本案居於主導地位
    ，主觀可非難性高，獲取之不法利得亦最高，又其於原審雖
    與告訴人成立調解，但除第一、二期有遵期給付外，之後即
    未再依調解內容履行（詳後述），實無何等足以引起一般同
    情之客觀情狀而應予以憫恕之情，與其所犯情節相衡，亦無
    何情輕法重而足以引起一般人同情之情形，自無援用刑法第
    59條酌減其刑之餘地。至辯護人另請求依組織犯罪防制條例
    第8條第1項規定減輕被告之刑（見本院卷第157至159頁），
    惟查檢察官並未起訴被告有何違反組織犯罪防制條例之犯行
    ，本院亦未論以被告違反組織犯罪防制條例之罪刑，自無從
    依上開規定減輕其刑，均併此敘明。
肆、本院之判斷
一、原審法院就被告上開犯行，認罪證明確，而予依法論科，固
    非無見，然未酌及被告並無足以引起一般同情之客觀情狀而
    應予以憫恕之情，與其所犯情節相衡，亦無何情輕法重而足
    以引起一般人同情之情形，乃引用刑法第59條規定酌減被告
    之刑，尚有未洽。被告以本案不應適用累犯加重其刑，及請
    求量處有期徒刑6月以下之刑度等為由提起上訴，並無理由
    ，已如前述，然檢察官以不應適用刑法第59條規定酌減被告
    之刑為由提起上訴，為有理由，原判決即屬無可維持，應由
    本院撤銷改判。
二、爰審酌被告不思循正途獲取經濟收入，以「假搶案真詐財」
    之方式，詐得告訴人高達364萬6800元之款項，使告訴人損
    失慘重，危害社會秩序甚鉅，且於本案居於主導地位，獲取
    之不法利得高達274萬6800元，又其於原審雖與告訴人成立
    調解，但除第一、二期有遵期給付外，之後即未再依調解內
    容履行，尚有243萬8400元未返還告訴人，及其犯後坦承犯
    行，態度尚稱良好，兼衡被告之素行、於原審審理時自述之
    學歷、工作、家庭經濟生活狀況等一切情狀（見原審卷第32
    9頁），量處如主文所示之刑，以示懲儆。
三、沒收部分 
  ㈠扣案如附表一編號二所示之物，為被告所有，作為聯繫本案
    詐欺取財事宜之物，業據被告於原審準備程序時自承在卷（
    見原審卷第201至202頁），應依刑法第38條第2項規定宣告
    沒收。
  ㈡扣案如附表一編號一所示之物，為被告所獲得之犯罪所得，
    業據被告於原審準備程序時自承在卷（見原審卷第270至271
    頁、第311頁），且尚未發還被害人，應依刑法第38條之1第
    1項前段宣告沒收。
  ㈢按如犯罪所得已實際合法發還被害人，或被害人已因犯罪行
    為人和解賠償而完全填補其損害者，自不得再對犯罪行為人
    之犯罪所得宣告沒收，以免犯罪行為人遭受雙重剝奪。反之
    ，若犯罪行為人雖已與被害人達成和解，但完全未賠償或僅
    賠償其部分損害，致其犯罪所得尚超過其賠償被害人之金額
    者，法院為貫徹新修正刑法之理念（即任何人都不能坐享或
    保有犯罪所得或所生利益），仍應就其犯罪所得或所生利益
    超過其已實際賠償被害人部分予以宣告沒收（最高法院107
    年台上字第1865號、108年台上字第1440號判決意旨參照）
    。經查：被告所獲得之犯罪所得為274萬6800元，扣除上開
    遭扣押之9萬8400元後，被告未扣案之犯罪所得為264萬8400
    元（計算式：274萬6800－9萬8400＝264萬8400）乙節，業經
    被告於原審準備程序時所自承（見原審卷第311頁）。被告
    雖與被害人以264萬8400元達成調解，但僅給付前二期之款
    項合計21萬元，此據被害人於原審及本院準備程序時陳稱在
    卷（見原審卷第311頁、本院卷第112頁），並有上開調解程
    序筆錄、被告提出之臺幣活存明細列印資料存卷可參（見原
    審卷第255、256、339、341頁），足見被告並未全數填補被
    害人之損害，參照前述最高法院判決意旨，仍應剝奪其剩餘
    犯罪所得，以杜絕犯罪誘因。是以，被告其餘犯罪所得243
    萬8400元（計算式：264萬8400－21萬＝243萬8400）雖未扣案
    ，仍應依第38條之1第1項前段、第3項規定宣告沒收，並於
    全部或一部不能或不宜沒收時，追徵其價額。至附表一編號
    3所示之物，尚乏證據證明與本案有關，爰不予宣告沒收，
    附此敘明。
四、被告經合法傳喚，無正當理由不到庭，爰不待其陳述逕行一
    造辯論判決。
據上論斷，應依刑事訴訟法第369條第1項前段、第371條、第364
條、第299條第1項前段，刑法第28條、第339條之4第1項第2款、
第47條第1項、第38條第2項、第38條之1第1項前段、第3項，刑
法施行法第1條之1第1項，判決如主文。
本案經檢察官鐘祖聲提起公訴，檢察官羅秀蓮提起上訴，檢察官
郭景東到庭執行職務。
中　　華　　民　　國　　110 　年　　12　　月　　28　　日
            刑事第九庭   審判長法　官　紀  文  勝
                               法　官  姚  勳  昌
                               法　官  紀  佳  良 
以上正本證明與原本無異。
如不服本判決應於收受送達後20日內向本院提出上訴書狀，其未
敘述上訴理由者，並得於提起上訴後20日內向本院補提理由書狀
（均須按他造當事人之人數附繕本）「切勿逕送上級法院」。因
疫情而遲誤不變期間，得向法院聲請回復原狀。 

                               書記官  洪  鴻  權 
　　　　　　　　　　　　　　　 
中　　華　　民　　國　　110 　年　　12　　月　　28　　日

附錄論罪科刑法條：
中華民國刑法第339條之4
犯第339 條詐欺罪而有下列情形之一者，處1 年以上7 年以下有
期徒刑，得併科1 百萬元以下罰金：
一、冒用政府機關或公務員名義犯之。
二、三人以上共同犯之。
三、以廣播電視、電子通訊、網際網路或其他媒體等傳播工具，
    對公眾散布而犯之。
前項之未遂犯罰之。
附表一（張少光遭扣押之物）：
編號 品名 數量 備註 一 新臺幣現金 9 萬8400元 張少光所分得之犯罪所得 二 行動電話（含SIM 卡，門號：0000000000號，IMEI：000000000000000號） 1支 供張少光聯繫本案犯行所用之物 三 行動電話（IMEI：000000000000000 號） 1支 與本案無關 

附表二（魏○○遭扣押之物）：
編號 品名 數量 備註 一 新臺幣現金 10萬元 ⒈魏○○所分得之犯罪所得 ⒉自楊○○處所扣得 二 行動電話（含SIM 卡，門號：0000000000號，IMEI：000000000000000 號） 1支 供魏○○聯繫本案犯行所用之物 三 毒咖啡包 8包 與本案無關 
附表三（曾○○遭扣押之物）：
編號 品名 數量 備註 一 新臺幣現金 24萬4000元 ⒈曾○○所分得之犯罪所得 ⒉自孫○處所扣得 二 Iphone（IMEI：00000000000000號） 1支 供曾○○聯繫本案犯行所用之物